臺灣板橋地方法院民事判決　　　　　　　 94年度訴字第161號
原　　　告　萬英工業有限公司
法定代理人　己○○
訴訟代理人　陳慶尚律師
複代理人　　陳祥彬律師
複代理人　　宣玉華律師
被　　　告　丙○○
訴訟代理人　李志雄律師
複代理人　　劉明益律師
上列當事人間請求債務人異議之訴事件，經本院於民國94年6月
22日言詞辯論終結，判決如下：
    主  文
本院九十三年度執字第三九０一三號履行契約事件所為之強制執
行程序應予撤銷。
確認原告與被告間依台北縣新莊市調解委員會八十一年民調字第
四七四號調解書並無新台幣壹佰捌拾貳萬肆仟元之債權存在。
訴訟費用由被告負擔。
    事實及理由
一、按民事訴訟法第247 條所謂即受確認判決之法律上利益，係
    指因法律關係之存否不明確，致原告在私法上之地位有受侵
    害之危險，而此項危險得以對於被告之確認判決除去之者而
    言，故確認法律關係成立或不成立之訴，苟具備前開要件，
    即得謂有即受確認判決之法律上利益，縱其所求確認者為他
    人間之法律關係，亦非不得提起。本件原告主張被告於民國
    93 年11 月30日以經本院核定之台北縣新莊巿調解委員會81
    年民調字第474 號調解書（以下簡稱「系爭調解書」）為執
    行名義，主張原告僅依該調解書之約定給付新台幣（下同）
    2,880,000 元，尚欠負其1,824, 000元未予清償，聲請對原
    告之財產強制執行，經本院93年度執字第39013 號履行契約
    強制執行事件實施強制執行，於93年12月7 日查封原告所有
    坐落於台北縣新莊市○○段○○段五地號土地及其上建物（
    建號：177 ，門牌號碼：台北縣新莊市○○○ 路7 號6 樓之
    2）， 並於93年12月24日扣押原告於第三人台灣中小企業銀
    行五股分行活期存款1, 838,592元。惟兩造另於83年6 月24
    日達成協議，原告公司應為之給付由32,000元減為20,000元
    ，且按月給付被告家費僅以6 年為限。原告依先前成立之調
    解及協議共給付2,144, 000元，故兩造間並無債權債務關係
    存在等情，業經本院調閱93年度執字第39013 號履行契約強
    制執行事件案卷核實無誤，是以，兩造間有無系爭調解書所
    載債權債務關係之存在，影響被告得否對於原告之財產實施
    強制執行，原告自有即受確認判決之法律上利益，合先敘明
    。
二、原告主張：
（一）原告公司之負責人己○○於62年12月27日成立原告公司，
      被告係原告之弟，以之列為股東之一。嗣因被告常對公司
      其他員工口出惡言，且有許多行為造成公司營運上之困難
      ，兩造遂於81年9 月2 日於台北縣新莊巿調解委員會成立
      調解，原告同意由「公司（即原告）每月給付對造人（即
      被告）參萬貳仟元正... 」，被告同意不予干涉原告「公
      司所屬之工廠生產、製造... 」被告即離開原告公司，原
      告亦按月給付32,000元予被告。原告公司負責人己○○與
      其他手足（含被告）等7 人另於83年6 月24日協議並簽立
      原證三協議書約定：「家族職員離職或不適任而離職，公
      司按月給予貳萬元做安家之用，但以六年為限，並追之前
      約定而更改」，故原告公司應為之給付由32,000元減為
      20,000元，且依協議按月給付被告家費僅以6 年為限。
（二）原告自81年9 月2 日起至83年6 月24日止，原告依兩造成
      立之調解，按月給付32,000元，共計給付704,000 元（32
      ,00 0 元×22個月=704,000元）；又自83年6 月24日起至
      89年6 月24日止計6 年，原告按月給付被告20,000元，共
      計1,440,000 元，是以，原告依先前成立之調解及協議，
      共給付2,144,000 元（704,000+1,440,000=2,144,000 ）
      ，又依被告對原告為強制執行之聲請狀所載，被告亦承認
      至93年11月止，原告實已支付被告2,880,000 元，故兩造
      間並無債權債務關係存在。被告竟於93年11月30聲請聲請
      強制執行，經鈞院93年度民執宿字第29013 號實施強制執
      行，於93年12月7 日查封原告所有坐落於台北縣新莊市○○段○○段五地號土地及其上建物（建號：177 ，門牌號
      碼：台北縣新莊市○○○ 路7 號6 樓之2）， 並於93年12
      月24日扣押原告於第三人台灣中小企業銀行五股分行活期
      存款1,838,59 2元。被告請求的事由業已消滅，自不得據
      以聲請強制執行，為此，爰依強制執行法第14條第1 項之
      規定，請求判決如主文第1 、2 項所示。
三、被告則下述理由資為抗辯：
（一）兩造並未於83年6月24日成立協議；被告從未同意自83年6
      月24日起將原告每月應為之給付由32,000元減免為20,000
      元，原告提出之協議書確實出自偽造。
      1.證人乙○○等四人均為原告公司股東或仍受僱於原告公
        司，渠等均排斥被告繼續參與原告公司經營並認為原告
        公司與被告成立和解後；被告不上班每月可領32,000元
        對原告公司是一種損失，伊與被告感情素來不睦，渠等
        基於私利決意泯滅良知於鈞院做虛偽陳述；可由證人間
        陳述有諸多矛盾等情，窺知真相。
      2.證人間就系爭會議開會時間是否為上班時間陳述不一，
        證人丁○○稱系爭會議有報到程序但沒簽到亦顯大違常
        理，又原證3 之協議書所示書面其副本究係影印或複寫
        證人間陳述亦不相同，足證證人之證詞純屬子虛。
      3.原證3 記載之形式其協議內容為直式、簽名為橫式，顯
        違反一般人書寫習慣，又若有決議（其實不然）其上內
        容亦未記載同意或不同意，足證原證3 出自偽造。
      4.證人乙○○於鈞院陳稱其離職後原告公司有於89年12月
        7 日寄發三張發票日期分別為89年10月31日；89年11月
        30日；89年12月31日，票號分別為AQ0000000、AQ00000
        00、AQ0000000 之三張連號支票予伊，乙○○上開陳述
        顯有不實，縱屬事實亦不足證明兩造曾簽立原證三所示
        之協議書。理由如下：
        (1)上開3 張支票付款銀行為台灣中小企業銀行中山分行
          與原告公司以往係簽發付款人為台灣中小企業銀行五
          股分行之支票不同，而其帳號欄均空白且其中二張發
          票日為89年10月31日、89年11月30日，其稱均係於一
          併89年12月7 日寄發亦有違常情。
        (2)台灣中小企業銀行中山分行票號282800～282845之空
          白支票原告早於87年9月5日即向銀行領取，被告臨訟
          利用使用剩餘之空白支票及支票存根填寫發票日期而
          利用乙○○向鈞院提出上開三張支票及支票存根影本
          ，非無可能，而票號AQ0000000 之存根聯之記載無法
          辨識其發票日期，票號AQ0000000 之支票是否真有兌
          現其存根聯記載之內容是否真實亦有可疑之處，是故
          原告應提出上開票號AQ0000000 及AQ0000000 支票業
          已提示兌現之證明文件，否則原告前開主張自難遽以
          採信。
        (3)退萬步而言之，縱認原告確曾為照料尤在興離職後生
          活而於89年12月7 日一併寄發AQ0000000 、AQ000000
          0 、AQ0000000 等3 張支票予乙○○，原告亦應係上
          開事件引發其虛構兩造曾於83年6 月24日成立協議，
          被告同意自83年6 月20日起將原告每日應為之給付由
          32,00 0 元減為20,000元並以六年為限事實之靈感。
（二）本件原告清償系爭債務之情形如下：
      1.兩造於81年9 月2 日成立調解後，原告於81年9 月至82
        年1 月間有按月給付被告32,000元。
      2.82年2月至82年12月30日期間均未給付。
      3.原告自82年12月31日開始開立支票清償債務，其中發票
        日84年1 月26日票號AN0000000 為面額30,000元之支票
        ，無84年2 月份支票，發票日85年2 月15票號AN000000
        0 為30,000元之支票。
      4.被告依帳冊錄計算結果，原告自81年9 月起截算至93年
        1 1 月止，原應給付被告4,704,000 元 (即81年9 月至
        12月期間計4 個月；82年至92年計11年期間折算為132
        個月；93年1 月至11月期間計11個月，故4 + 132 + 11
        = 147 （月），147 ×32,000 = 4,704,000元)， 惟原
        告實際僅給付二百2,880,000 元【即81年9 月至82年元
        月期間付160,000 元，82年2 月至82年12月30期間均分
        毫未付，自82年12月31起至93年11月30日止付2,720,00
        0 元（其中93年12月31日票號A00000000 支票係93年11
        月間即已取得故先行計算入93.11.30止己清償之金額內
        ，另94年1 月31日票號A00000000 之支票係被告聲請強
        制執行後原告始寄給被告，故被告聲請本件強制執行時
        並未計算入該張支票）】。
（三）被告對原告之債權全部均未罹於時效，原告主張時效抗辯
      無理由。
      1.「對於一人負擔數宗債務，而其給付之種類相同者，如
        債務人所提出之給付不足清償全部債額時，由債務人於
        清償時，指定應抵充之債務。」「清償人不為前條之指
        定者，依左列之規定，定其應抵充之債務：一、債務已
        屆清償期者，儘先抵充。二、債務均已屆清償期....；
        獲益相等者，以先到期之儘先抵充。三、....。」，民
        法第321條及同法第322條第1、2款分別定有明文。
      2.原告按調解書原應按月給付被告32,000元，因原告提出
        之給付發生不足清償全部債額情事；而原告每次給付清
        償時亦未指定其應充抵之債務，是依民法第322條第3款
        規定，原告每次提出之給付係用於先抵充先到期之債務
        。
      3.原告每月應給付被告32,000元，五年共應給付被告1,92
        0,000 元（32,000×12×5 ＝1,920,000）， 被告聲請
        強制執行之債權額為1,824,000 元其小於1,920,000 元
        ，故系爭債權並未罹於時效。
（四）原告提出之原證八即票據明細表影本與被告提出之被證一
      即被告帳冊影本不符之部分，被告均否認之，上開不符部
      分原告主張係用於清償被告債務云云，原告應負舉證責任
      。又兩造雖於81年9月2日當日成立調解；惟被告仍感無奈
      不平，原告負責人己○○為安撫被告而承諾另補助被告20
      萬元購買車輛，己○○因此乃另交付被告面額20萬元之支
      票1紙，故此項給付與系爭債權無關。
（五）原告提出被證3即立言法律事務所函及94年5月20日庭呈之
      回執影本可證被告於85年2月5日即曾委託律師發函表示兩
      造於調解委員會成立調解後，原告即未完全履行調解成立
      之內容，上開事實亦可證兩造未曾於83年6 月24日成立協
      議，否則衡諸常情被告不可能於85年2 月5 日委託律師發
      函表示原告未完全履行調解成立之內容。
四、兩造不爭執之事實：
    原告主張其公司之法定代理人為被告之兄己○○，該公司成
    立於62年12月27日，被告原任職於原告公司。兩造嗣於81年
    9月2日於臺北縣新莊市調解委員會成立調解，原告同意每月
    給付被告32,000元，被告則不予干涉原告公司事務且同意離
    職。被告於93年11月30以系爭調解書為執行名義聲請強制執
    行，經本院93年度民執宿字第29013 號實施強制執行，於93
    年12月7 日查封原告所有坐落於台北縣新莊市○○段○○段
    五地號土地及其上建物（建號：177 ，門牌號碼：台北縣新
    莊市○○○ 路7 號6 樓之2）， 並於93年12月24日扣押原告
    於第三人台灣中小企業銀行五股分行活期存款1,838,592 元
    之事實，業據提出公司基本資料查詢表1 件、臺北縣調解委
    員會調解書影本1 件、本院93年度民執宿字第39013 號公告
    影本1 紙、臺灣中小企業銀行五股分行93年12月24日93五股
    字第00924 號函影本1 紙、聲請強制執行狀影本1 件為證（
    本院卷(一)第7 至9 、31至35頁），復經本院依職權調閱93年
    度執字第29013 號強制執行卷宗核實無訛，被告對此並無爭
    執，堪信為真正。
五、兩造之爭執與本院之判斷：
    原告主張其公司負責人己○○與其他手足（含被告）等7 人
    於83年6 月24日協議，並簽立協議書約定：「家族職員離職
    或不適任而離職，公司按月給予貳萬元做安家之用，但以六
    年為限，並追之前約定而更改」。原告自81年9 月2 日起至
    83年6 月24日止，原告依兩造成立之調解，按月給付32,000
    元，共計給付704,000 元；又自83年6 月24日起至89年6 月
    24日止計6 年，原告按月給付被告20,000元，共計1,440,00
    0 元，是以，原告依先前成立之調解及協議，共給付2,144,
    000 元之事實，雖據提出協議書影本1 件、支票影本49紙為
    證（本院卷(一)第10至30頁），被告則否認該協議書之真正，
    並辯稱：伊未曾與原告公司及其他手足達成上開更改給付金
    額、給付期間之協議云云。揆諸兩造之攻擊防禦方法，可知
    本件應審究之爭點在於(1)兩造是否確於83年6 月24日達成協
    議，並約定原告應給付予被告之1 金額由32,000元減為
    20,000元，且以6 年為給付期限？(2)兩造間是否仍有系爭調
    解書所載之債權債務關係存在？茲分別論述如次：
（一）兩造是否確於83年6 月24日達成協議，並約定原告給付金
      額由32,000元減為20,000元，且以6 年為給付期限？
      1.按當事人主張有利於己之事實者，就其事實有舉證之責
        。又聲明書證，應提出文書為之。私文書應提出其原本
        。私文書應由舉證人證其真正。民事訴訟法第277 條、
        第341 條、第352 條第2 項前段、第357 條分別定有明
        文。原告主張其公司負責人己○○與其他手足（含被告
        ）等7 人於83年6 月24日協議並簽立原證三協議書約定
        ：「家族職員離職或不適任而離職，公司按月給予貳萬
        元做安家之用，但以六年為限，並追之前約定而更改」
        ，故原告公司應為之給付由32,000元減為20,000元，且
        依協議按月給付被告家費僅以6 年為限之事實，業據提
        出協議書影本1 件為證（本院卷(一)第10頁），被告否認
        該協議書之真正。被告對於原告提出系爭協議書影本之
        真正既有爭執，依上說明，原告即應提出原本以證明確
        有此協議書存在。原告主張該協議書原本已經佚失致不
        能提出，然未就其主張有利於己之事實，舉證以實其說
        ，自難信為真正，被告否認該私文書繕本或影本，或爭
        執其內容之記載，在原告提出原本前，不認該協議書影
        本有何形式之證據力。然兩造有無如該協議書所載：「
        家族職員離職或不適任離職，公司按月給付20,000 元
        作為安家之用，但以6 年為限，並追之前約定而更改。
        」之約定，得仍依全辯論意旨加以判斷，蓋所謂和解，
        係指當事人約定互相讓步，以終止爭執或防止爭執發生
        之契約，而和解契約並非要式行為，當事人之意思表示
        一經一致，雙方即應受其拘束，自不因未形之書面而否
        定其效力，最高法院42年度台上字第823 號判例明示此
        旨，是兩造於83年6 月24日是否成立如上所述之協議內
        容，本院得在無書面契約之情形，依兩造之攻擊防禦方
        法及聲明之證據予以審酌。
      2.次按法院所確定之事實，皆係過去之歷史事實，為確保
        裁判之客觀性及公正性，事實之確定即非單純法院主觀
        之認識，須依「證據法則」作合理客觀之認定。而當事
        人主張之事實有爭執者，於訴訟中即為所稱之待證事實
        ，或證據之對象。又民事訴訟法採當事人進行主義及辯
        論主義，是法院據為判決基礎之事實，非經當事人主張
        ，即不得加以斟酌，此即所謂主張責任；又當事人主張
        有利於己之事實者，即有提出證據證明其事實真實性之
        責任，此亦稱之舉證責任，當事人不能盡舉證責任，或
        所舉之證據不能證明所主張之事實為真正時，即須負有
        受到敗訴判決之危險，此亦即訴訟上之諺語「舉證之所
        在，敗訴之所在」之真諦。刑事訴訟之目的在於發現實
        體之真實，民事訴訟的目的在於解決紛爭，並保護當事
        人的私權。因此兩者法院舉證責任分配法則以及心證程
        度並不相同。前者，法院必須要得到「不容有合理性的
        懷疑」的確切心證，方可認定其犯罪事實。但後者只要
        收得「證據之優勢」，已經足使法院取得蓋然性的心證
        。而所謂心證，乃指審理事實之人因證據作用而引起之
        傾向，此種傾向，有程度之不同，傾向程度較大者，心
        證較強，傾向程度較小者，心證較弱。證據之證明力，
        依證據價值之大小而定，如有相反之證據，則由本證之
        積極的證據加之總和，扣除反證之消極證據力之總和，
        其所剩之力，可稱為「全證據力之決算量」，審理事實
        者之心證，乃依「決算量」（按並非所謂之「數」量）
        之大小而定其強弱，是依言詞辯論終結時，如決算量獲
        得極強的確實心證時，如為積極的確實心證，則要證事
        實，將可受肯定之判斷，如為消極的確實心證，則將可
        受否定之判斷，如屬微弱心證以下的心證，亦應予否定
        之。又心證己達於蓋然的心證時，在民事則可基於事實
        之概然性，多可符合真實之經驗，亦可肯定待證事實之
        存在，在刑事則因刑事有罪判決，對於人之生命、身體
        、自由等關係重大，一經誤判，則將殃及無辜，則須否
        定之。是在民事事件，解除舉證責任（按民事訴訟人當
        事人主張常伴隨舉證責任，而舉證責任之所在，亦通常
        為敗訴之所在），即須有證據之優勢；刑事案件，證明
        被告犯罪，須無合理懷疑；即公訴人或原告所提出被告
        犯罪之證據，須達於英美法上所稱良知之確信，足以排
        除一切合理之懷疑。由上可知民事之證明程度較諸刑事
        為輕。又民事事件上，證據之證明力，較為強大，更為
        可信者，即足以使審理事實之人對於爭執之事實認定其
        存在，更勝於不存在，即達到前開蓋然的心證，即為所
        稱之證據優勢，或所謂之證據優勢主義亦係指此。是在
        具體案件審理中，若兩造所主張之事實及提出之證據，
        經衡量後對「待證事實」可達到前開所稱蓋然之心證時
        ，法院即應為信該當事人所主張之事實為真。被告雖否
        認兩造於83年6 月24日達成協議，並約定原告給付金額
        由32,000元減為20,000元，且以6 年為給付期限等情，
        然依證人丁○○證稱：「（問：被告離職後，是否曾經
        在公司或其他場所有協議公司事務或是家族事務的情況
        ？）有一次在新莊，大約是在八十三年左右，大約十幾
        年前左右，說有要協商，是誰說要協商，我不知道，地
        點應該是在以前公司新莊地址，早上或下午或例假日，
        我不清楚，但應該是利用上班時間，但是是否為上午或
        下午我不清楚。」、「（問：當天議題？）就是討論因
        為景氣不好，而被告丙○○坐領乾薪，當時決議有關家
        族拜拜的事情，拜拜由我們家老大處理，新莊以前公司
        買的房子，四十七或是四十九號，名字本來是寫證人戊○○的名字，要求改為二人共有，還有薪水的問題。因
        為被告之前領三萬二千元，因為景氣不好，所以打算只
        給二萬多元給被告。」、「（問：當天有哪些人在場？
        ）當天有證人乙○○、證人戊○○、被告丙○○、證人
        丁○○、證人甲○○、證人庚○○、原告法定代理人己○○都有在場，尤忠孝也是離職未到。」、「（問：當
        時有沒有書立任何書面？）應該有。一張紙書立內容，
        然後大家簽名，當時都是用公司的紙張。當時大家都有
        同意，被告丙○○也同意按照協議內容。」、「（問：
        簽完後，一式幾份，是否為原本？）我忘記了，是用複
        寫的方式，只簽了壹份，我拿的是複寫的。」、「（提
        示原證三號，問：證人是否看過？）我看過，這是在以
        前簽的，這就是福營路舊場協議的。」等語；證人甲○○證述：「（問：除了在新莊調解外，有無再其他場所
        開會？）有，大約是在八十三年的時候，討論因為被告
        丙○○沒有上班，而公司又給被告丙○○家用金。」、
        「問：當天是在哪裡開會？）是在公司開會，大約是在
        上班白天的時候，有原告法定代理人己○○、被告丙○○、證人丁○○、證人甲○○、證人庚○○、證人乙○○、證人戊○○，當天應該是我們再上班的時間，是原
        告法定代理人己○○通知開會，我們沒有簽到，當天有
        達成協議，就是決議被告丙○○的兩萬元問題，其他決
        議事項像是我跟證人戊○○購買的廠房，一人一半，另
        一個就是證人庚○○我姐沒有嫁的後續處理，我們有簽
        名，所以應該有書面。當初是用公司紙張寫成的，時間
        已經很久了，我拿的應該是複寫本，至於簽名因為時間
        太久，我忘記我是簽在複寫或是只有簽在正本上。」、
        「（問：被告丙○○是否同意八十三年的決議？）有同
        意，也有簽名。」等語；證人庚○○則證稱：「我是公
        司會計，我已經服務二十幾年，... 最後我們協議要給
        被告兩萬元，那時我們另外還有開協議，也有簽名。開
        會當天大家都在公司上班，被告丙○○應該都是由我來
        通知。」、「（問：當天決議事項除了給被告錢外，有
        無其他事項？）我們有寫壹張表，談到廠房及家族的事
        情。」、「（問：有無涉及證人事務？）就是有談到以
        後我怎樣或是公司怎樣，其他兄弟有要照顧我。」、「
        （問：決議後有無書立書面？）有，用公司信紙寫壹張
        。」、「（問：當天有哪幾個人到場？）好像有七個。
        原告法定代理人己○○、被告丙○○、證人丁○○、證
        人甲○○、證人庚○○、證人乙○○、證人戊○○。」
        、「（提示原證三號，問：有無看過？）這是大家協議
        時所寫的。」等語；證人乙○○證稱：「（問：關於被
        告的事情或是家族的事情，是在新莊調解委員會後還有
        開會？）有。因為家族還有一些事情或是公司的事情，
        會讓被告到公司協商，時間大約是在民國八十三年請被
        告來公司協商，當時我還在公司，當時是在上班時間，
        是證人庚○○，我們兄弟沒有簽到，是協議有結果以後
        ，同意後，就請大家簽名，當天協議的內容就是關於公
        司與家族分配的事情，家族因為我是老大，所以要我負
        責。公司因為負責人是原告法定代理人己○○，所以才
        由他負責，而要給被告丙○○的安家費用的問題也有討
        論，結果也是有寫出來，要給被告兩萬元，被告口頭也
        沒有說什麼，但後來也是有簽名，兩萬元的條件因為大
        家都是兄弟，而被告又沒有做事情，所以希望被告不要
        領那麼多，所以協議給兩萬元，是用公司的信紙寫的，
        上面我們有押日期，書面內容是直式，簽名是橫式的，
        日期在左上角，每個人都有影印的，我也有壹張，我沒
        有帶來，是簽完名再影印。當初原本，應該放在公司負
        責人那邊保管，我們拿的是影本，是簽完名後影印的。
        」等語（本院94年4 月6 日言詞辯論筆錄，本院卷(一)第
        118 至126 頁）。證言之證據力，固依法院自由心證認
        定之，惟法院取捨證言，應就證人之觀察力、記憶力、
        陳述力及其與證言之利害關係而斟酌之，尚非得僅因證
        人彼此陳述偶有紛歧，即認其全部均為不可採信。斟酌
        上開證人係於94年4 月6 日到庭作證，距原告主張兩造
        於83年6 月24日成立系爭協議之時，時隔近9 載，證人
        之記憶模糊，協議之細節有所出入，亦在所難免，自無
        法僅憑部分細節齟齬，即認證言不可採，而證人就協商
        之緣由、通知過程、協議之結果等節所為之證言，互核
        大致相符，自堪憑信。準此以觀，兩造確曾於83年6 月
        24日當日達成原告公司應為之給付由原先調解所定之32
        ,000 元 減為20,000元，且按月給付被告家費僅以6 年
        為限等和解之結果。
      3.原告主張其自83年6 月24日與被告成立依協議後至今，
        均按月給付被告2 萬元等語，業據提出支票影本49紙為
        證（本院卷(一)第11至30頁）。另參酌證人乙○○除證稱
        ：「（原告訴訟代理人問：當時證人也是從公司離職，
        公司有無給安家費用？）我也有。也是每個月兩萬元他
        給了我三個月，後來我就不要了，因為我沒有工作，我
        現在還沒有去兌現。原告也沒有說要給我多少個月，他
        只是說按照被告的標準給。我告訴原告不要再寄。」等
        語明確（本院94年4 月6 日言詞辯論筆錄，本院卷第12
        6 、127 頁），復有其提出之郵戳日期89年12月7 日之
        掛號郵件信封影本1 紙、掛號函件收據影本1 紙、發票
        人為原告公司、付款人臺灣中小企業銀行中山分行（以
        下簡稱「臺企銀中山分行」）、發票日分別為89年10月
        31 日 、89年11月30日、89年12月31日、面額各為2 萬
        元之支票影本5 紙附卷可稽（本院卷(一)第129 至133 頁
        ），且有臺企銀中山分行94年5?5 日94中山字第00264
        號函暨檢附空白支票本簽收簿影本1 紙在卷可資參佐（
        本院卷(二)第28、29），足見原告於系爭協議成立後屆滿
        6 年之89年6 月24日以後，曾簽發支票予證人乙○○，
        證人乙○○可提示兌領票款，是以被告辯稱原告於屆滿
        約定之6 年期限後仍繼續按月給付被告20,000元，迄於
        94年1 月31日，倘原告上開主張為真，衡諸常理，則原
        告於6 年期限屆滿時，自無可能再對被告繼續提出給付
        云云，尚不足以推認原告之主張為不可採。綜上所述，
        原告主張其公司負責人己○○與其他手足（含被告）等
        7 人於83年6 月24日協議：「家族職員離職或不適任而
        離職，公司按月給予貳萬元做安家之用，但以六年為限
        ，並追之前約定而更改」之結果，堪信為真正。
（二）兩造間是否仍有系爭協調書所載債權債務關係存在？
      原告主張其自81年9 月2 日起至83年6 月24日止，依兩造
      成立之調解，按月給付32,000元，共計給付704,000 元（
      32,000元×22個月=704,000元）；又自83年6 月24日起至
      89年6 月24日止計6 年，原告按月給付被告20,000元，共
      計1,440,000 元，是以，原告依先前成立之調解及協議，
      共給付2,144,000 元（704,000+1,440,000=2,144,000 ）
      ，是以兩造間已無債權債務關係存在等語，業據提出支票
      影本49紙為證（本院卷(一)第11至30頁）。被告雖辯稱原告
      於實際上僅給付2,880,000 元等語，惟兩造於81年9 月2
      日成立系爭調解後至83年6 月24日另達成和解之時止，原
      告依系爭調解內容，應按月給付被告32,000元，共計此期
      間應給付704,000 元（22月×32,000元=704,000元）；又
      83 年7月至系爭協議成立後屆滿6 年之89年6 月24日止，
      應給付被告1,440,000 元（12×6 ×20,000元=1,440,000
      元），是原告依先前成立之調解及協議，共應給付被告2,
      144,000 元（704,000+1,440,000=2,144,000）， 被告既
      自認原告業已給付2,880,000 元，則原告給付被告之金錢
      已逾其依系爭調解及協議所約定應給付之金額，準此以解
      ，原告已依系爭調解及和解之約定，履行其給付義務，兩
      造間已無系爭調解書所載之債權債務關係存在，被告自不
      得依上開約定請求原告給付。
（三）按執行名義成立後，如有消滅或妨礙債權人請求之事由發
      生，債務人得於強制執行程序終結前，向執行法院對債權
      人提起異議之訴。如以裁判為執行名義時，其為異議原因
      之事實發生在前訴訟言詞辯論終結後者，亦得主張之，強
      制執行法第14條第1 項定有明文。又所謂消滅債權人請求
      之事由，係指可使執行名義所載請求之全部或一部失其存
      在之事由而言，如清償、提存、抵銷、免除、混同、解除
      條件成就、和解、消滅時效完成等是，調解成立者，依民
      事訴訟法第416 條第1 項，第380 條第1 項規定，與確定
      判決有同一之效力。又按稱和解者，謂當事人約定互相讓
      步，以終止爭執或防止爭執發生之契約。和解有使當事人
      所拋棄之權利消滅及使當事人取得和解契約所訂明權利之
      效力。民法第736條、第737條分別定有明文。是以和解契
      約一經合法成立，當事人均應受其拘束，縱使一方因而受
      不利益之結果，亦不得事後翻異，更就和解前之法律關係
      再行主張。兩造雖於81年9月2日於台北縣新莊巿調解委員
      會調解成立，原告同意按月給付被告32,000元，該調解結
      果並經本院核定，惟兩造嗣於83年6 月24日成立和解，原
      告公司應為之給付由原先調解所定之32,000元減為20,000
      元，且按月給付被告安家費僅以6 年為限。業如前述，兩
      造既已成立和解，依上開規定，被告即應受此和解契約之
      拘束。再者，原告給付被告之2,880,000 元已逾其依系爭
      調解及協議所約定應給付之金額，其自已依系爭調解及和
      解之約定，履行其給付義務，兩造間已無系爭調解書所載
      之債權債務關係存在，被告自不得依上開成立之調解請求
      原告給不得再向請求給付。被告再據上開臺北縣新莊巿調
      解委員會81年民調字第474 號調解書為執行名義，聲請強
      制執行，於法即有未合。故原告依強制執行法第14條第1
      項之規定，請求撤銷本院93年度執字第39013 號履行契約
      事件所為之強制執行程序；確認原告與被告間依台北縣新
      莊市調解委員會81年民調字第474 號調解書並無1,824,00
      0 元之債權存在，洵屬有據，應予准許。原告之訴既有理
      由，兩造間於本件訴訟中就系爭調解書所生之債權是否為
      「不及一年之定期給付債權」？被告於93年11月30日聲請
      強制執行前5 年之債權是否已罹於時效？此一爭點，即無
      審酌之必要，附此敘明。
六、本件事證已臻明確，兩造其餘主張陳述及所提之證據，經本
    院斟酌，認為於判決結果不生影響，無庸再予一一論述，附
    此敘明。
七、訴訟費用負擔之依據：民事訴訟法第78條。
中　　華　　民　　國　　94　　年　　8 　　月　 31 　　日
                  民事第二庭    法　官　徐福晉
以上正本係照原本作成
如對本判決上訴，須於判決送達後20日內向本院提出上訴狀
中　　華　　民　　國　　94　　年　　8 　　月　 31 　　日
                                書記官　林文賢
